【裁判字號】    97,交聲,1033
【裁判日期】    980309
【裁判案由】    違反道路交通管理處罰條例聲明異議
【裁判全文】
臺灣桃園地方法院交通事件裁定        97年度交聲字第1033號
原處分機關  交通部公路總局新竹區監理所桃園監理站
異  議  人  甲○○
上列異議人因違反道路交通管理處罰條例案件，對於交通部公路
總局新竹區監理所桃園監理站民國97年5 月26日桃監裁罰字第裁
52-D00000000號違反道路交通管理事件裁決書所為之處分 (原舉
發通知單案號：桃園縣政府警察局桃警交相字第D00000000號)，
聲明異議，本院裁定如下：
    主  文
異議駁回。
    理  由
一、原處分意旨（略以）：異議人甲○○於民國97年2 月11日16
    時33分許，駕駛受處分人劉瑞翰所有，車牌號碼為LV－2292
    號之自小客車由西往東方向行經台66線/ 桃94線某交叉路口
    ，於紅燈亮起後21.98 秒時超越停止線，因而啟動感應線圈
    ，屬道路交通管理處罰條例第33條第1 項第13款行駛於快速
    公路未依標線指示行車之違規行為，依違反道路交通管理事
    件統一裁罰基準及處理細則第41條第4 項規定，應裁處該汽
    車所有人劉瑞翰罰鍰新臺幣（下同）3000元。
二、異議意旨（略以）：當時天色昏暗，燈號顯示不清楚，而紅
    燈燈號是閃爍的，並不明確，當異議人駕駛上開車輛經過時
    紅色號誌燈才明確，故異議人不及剎車云云。
三、按受處分人，不服公路主管機關或警察機關所為之處罰，得
    於接到裁決書之翌日起20日內，向管轄地方法院聲明異議，
    道路交通管理處罰條例第87條第1 項定有明文。是得為聲明
    異議之主體者，限於該條例第8 條主管機關所處罰之「受處
    分人」，如非受處分人聲明異議，即難認其異議合於法律上
    之程式，且此項程序之欠缺，亦無法補正，法院自不得受理
    而為實體之審查。次按交通法庭認聲明異議不合法律上之程
    式，且無從補正者，應以裁定駁回之。道路交通案件處理辦
    法第18條亦有明文。
四、另按汽車行駛高速公路及快速公路，其車道之使用，除因交
    通事故及道路施工依臨時或可移動標誌指示或交通勤務警察
    指揮外，應依設置之交通標誌、標線或號誌之規定，高速公
    路及快速道路交通管制規則第7 條定有明文，次按停止線，
    用以指示行駛車輛停止之界線，車輛停止時，其前懸部分不
    得伸越該線、車輛面對圓形紅燈表示禁止通行，不得超越停
    止線或進入路口，道路交通標誌標線號誌設置規則第170 條
    第1 項、第206 條第1 項第5 款第1 目分別定有明文。
五、經查本件因係逕行舉發，舉發機關係以科學儀器感應圈及相
    機取得證據資料證明車號LV－2292號之自小客車所有人「劉
    瑞翰」為受舉發人，在查無例外事由下，尚符上述逕行舉發
    之規定，而原處分機關亦以「劉瑞翰」為受處分人，分有舉
    發通知單、裁決書各1 件在卷可證。經查本件異議人卻為「
    甲○○」，足認二者非同一人，又異議人固於97年4 月13日
    於舉發通知單所載到案期限前向原處分機關桃園監理站提出
    申訴，有原處分機關所提出之申訴單影本一件在卷可證，依
    申訴內容所示，異議人似坦承其始為當日汽車駕駛人，惟查
    依申訴單所載，受舉發人「劉瑞翰」本人並無委任異議人甲
    ○○，依道路交通管理條例第85條第1 項之規定，檢附相關
    證據及應歸責人相關證明文件，向處罰機關告知應歸責人為
    「甲○○」，因而處罰機關無從另行通知應歸責人甲○○到
    案依法處理，本件裁決書之受處分人仍記載為「劉瑞翰」，
    尚無違法。是異議人甲○○既非受處分人，又無提出劉瑞翰
    之委任狀，表明為代理人之旨，屬無法補正之事項，本件異
    議已不合法律上之程式，本應以裁定駁回之。
六、末查本院固依原處分機關所提出之甲○○申訴單所示，甲○
    ○既似自承為汽車駕駛人，固查無劉瑞翰之委任意旨，惟不
    論申訴單或本件聲明異議狀均有「車主劉瑞翰」之記載及印
    文，推想此當無違背劉瑞翰之真意，而基於訴訟照料義務，
    即令逕以甲○○為受處分人，經以實體審查，異議人甲○○
    於本件舉發時間，駕駛受處分人劉瑞翰所有，車牌號碼LV－
    2292號之自用小客車，由西往東方向行經台66線/ 桃94線快
    速道路，在該道路上某交叉路口停等紅燈時，該自小客車之
    前懸部分明顯伸越該處地上繪製之停止線，而未遵守上開標
    線停車等情，有舉發機關桃園縣政府警察局拍攝之採證照片
    2 張附卷可稽。復依卷附之採證照片2 張可知，該路口之紅
    燈號誌相當明確，對向車道之車輛亦能遵守地上繪製之停止
    線而停車，況異議人駕駛該自小客車乃於該路口紅燈亮起後
    ，經過21.98 秒即在97年2 月11日16時33分48秒時，方超越
    該處地上繪製之停止線並啟動感應線圈；於下一秒即同日16
    時33分49秒，該自小客車所停放之位置竟又往前挪移，整部
    車之車身有一半以上伸越停止線，故異議人所駕駛之自小客
    車於斯時並非呈現完全靜止之狀態；另該路口紅燈既已明確
    亮起達21.98 秒之時間，依異議人於交通事件申訴申請單所
    言，當時其並未超過該路段之限速80公里/ 時，當可有足夠
    之時間反應而踩下煞車，不至使車身於本件舉發時間前後兩
    秒仍呈現前進之狀態，是異議人辯稱係因該路口紅燈號誌突
    然明確致不及剎車云云，不足採信，該自小客車之前懸部分
    既已超越停止線，台66線之道路等級又為省道快速公路，則
    異議人在快速道路上未依標線停車之違規事實，已甚明確，
    自應依法裁罰。是依實體審查，原處分機關依規定對劉瑞翰
    （或自承實際駕駛人之異議人）裁處3000元，其認事用法均
    無違誤，異議人之異議實體亦為無理由，應予駁回。
七、爰依道路交通管理處罰條例第87條第2 項、第88條、第89
    條，93年12月22日司法院行政院會同修正發布之道路交通案
    件處理辦法第18條、第19條，裁定如主文。
中    華    民    國    98    年     3    月     9    日
                      臺灣桃園地方法院交通法庭
                              法  官  錢  建  榮
以上正本證明與原本無異。
如不服本裁定，應於裁定送達後5 日內向本院提出抗告狀。
                              書記官  李  玉  華
中    華    民    國    98    年    3     月    11    日


司法院資訊處製作；財團法人民間司法改革基金會備份。
